【裁判字號】    95,簡上,246
【裁判日期】    950731
【裁判案由】    詐欺
【裁判全文】
臺灣高雄地方法院刑事判決             95年度簡上字第246號
上  訴  人
即  被  告  丁○○
上列上訴人因詐欺案件，不服本院高雄簡易庭95年度簡字第338
號中華民國95年1 月16日第一審簡易判決（聲請簡易判決處刑書
案號：台灣高雄地方法院檢察署94年度偵字第25557 號、94年度
核退偵字第805號），提起上訴，本院判決如下：
    主  文
上訴駁回。
    事  實
一、丁○○前因違反麻醉藥品管理條例，經臺灣高等法院高雄分
    院以84年上訴字第1353號判處應執行有期徒刑5 年7 月，經
    最高法院以84年度台上字第4877號駁回上訴確定，於民國87
    年6 月23日縮短刑期假釋出監，並付保護管束，俟因於保護
    管束期間撤銷假釋，並執行所餘殘刑，於93年10月8 日縮短
    刑期執行完畢，詎其仍不知悔改，明知其所持有國泰世華商
    業銀行股份有限公司（下稱國泰銀行）高鳳分行（94年3 月
    28日開戶，帳號：000-000000000000號）及中國信託商業銀
    行股份有限公司（下稱中信銀行）高雄分行帳戶（94年3 月
    28日開戶，帳號：000000000000號）之存摺、提款卡及密碼
    如借予他人使用，他人將可藉其所有之上開帳戶存摺及提款
    卡以遂行其財產上犯罪之目的，竟仍不顧他人可能遭受財產
    上損害之危險，而基於幫助不詳人士犯詐欺取財罪之不確定
    故意，於94年3 月28日至同年3 月31日止間某日，在不詳地
    點，將其前揭帳戶之存摺、提款卡及密碼交付予不詳人士，
    而容許該人藉其帳戶存摺及提款卡以遂行詐欺取財犯罪。嗣
    年籍姓名均不詳之人，基於為自己不法所有之意圖，分別於
    94年4 月1 日，冒用台灣大哥大電信公司之名義，以發簡訊
    之方式向丙○○詐稱：要退保證金，請丙○○依簡訊指示回
    電連繫等語，及於94年3 月30日，冒用台新商業銀行行員之
    名義，向乙○○詐稱：伊卡債未還，伊資料可能外洩，要伊
    撥打電話確認等語，並以此詐欺手法，使丙○○及乙○○陷
    於錯誤，並分別與其聯繫後，於如附表所示之時間，依指示
    轉帳如附表所示之金額至丁○○之上開帳戶內，俟轉帳完畢
    後丙○○、乙○○發現有異，始知受騙。
二、案經高雄市政府警察局新興分局及高雄縣政府警察局報告台
    灣高雄地方法院檢察署檢察官偵查起訴。
    理  由
一、按被告於第二審經合法傳喚，無正當之理由不到庭者，得不
    待其陳述，逕行判決，刑事訴訟法第371 條定有明文。次按
    對於簡易判決處刑不服而上訴者，得準用上開規定，此觀諸
    刑事訴訟法第455 條之1 第3 項之規定自明。是本件上訴人
    即被告丁○○經本院合法傳喚後，無正當理由未到庭，本院
    爰不待其陳述，而為一造辯論判決，合先敘明。
二、本案經本院審理結果，認原審以上訴人即被告丁○○所為，
    係犯刑法第339 條第1 項、修正前刑法第30條第1 項之幫助
    詐欺取財罪，判處有期徒刑4 月，如易科罰金，以銀元300
    元（即新臺幣900 元）折算1 日，其認事用法均無違誤，量
    刑亦屬妥適，應予維持。上訴人即被告丁○○猶執前詞，辯
    稱其開立本案帳戶之目的係為自己兒子存款之用，詎料辦妥
    後竟遭他人竊走遺失，其並無幫助詐欺犯行云云，故對原審
    判決不服而提起上訴。然被告罪證明確，業經原審認定詳細
    ，被告未具體敘明原審有何不當或違法之處，其上訴自無理
    由，應予駁回。爰引用原審判決書記載之證據及理由（如附
    件）。並補充如下：
  (一)「事實及理由欄二」：
    「按行為後法律有變更者，適用行為時之法律，但行為後之
    法律有利於行為人者，適用最有利於行為人之法律，刑法第
    2 條第1 項定有明文。本件被告行為後，若干法律已有變更
    ，茲分述如下：
  1.刑法第41條第1 項前段原規定：『犯最重本刑為5 年以下有
    期徒刑以下之刑之罪，而受6 個月以下有期徒刑或拘役之宣
    告，因身體、教育、職業、家庭之關係或其他正當事由，執
    行顯有困難者，得以1 元以上3 元以下折算1 日，易科罰金
    』，且罰金罰鍰提高標準條例第2 條規定，折算標準就其原
    定數額提高為100 倍折算1 日，亦即，被告行為時之易科罰
    金折算標準，係以銀元100 元以上300 元以下折算1 日，經
    折算為新臺幣後，應以新臺幣300 元以上900 元以下折算為
    1 日，而被告行為後之95年7 月1 日修正施行之刑法第41條
    第1 項前段則規定：『犯最重本刑為5 年以下有期徒刑以下
    之刑之罪，而受6 個月以下有期徒刑或拘役之宣告者，得以
    新臺幣1 千元、2 千元或3 千元折算1 日，易科罰金』，95
    年7 月1 日修正施行之罰金罰鍰提高標準條例亦將第2 條規
    定予以刪除廢止，比較新舊法結果以舊法較有利於被告。
  2.95年6 月14日修正公布之刑法施行法第1 條之1 就刑法分則
    編所定罰金刑之貨幣單位及提高額度已另有規定，取代原罰
    金罰鍰提高標準條例第1 條前段規定之適用，此外刑法第30
    條關於幫助犯之規定亦有修正，凡此亦為法律之變更，但舊
    法並無較不利被告之情形。按新舊法比較時，應就罪刑有關
    之共犯、未遂犯、連續犯、牽連犯、結合犯以及累犯加重、
    自首減輕、暨其他法定加減原因、與加減例等一切情形，綜
    其全部之結果，而為比較，再適用有利於行為人之法律處斷
    ，且應就罪刑有關之一切情形，比較其全部之結果，而為整
    個之適用，不能割裂而分別適用有利益之條文，最高法院24
    年度上字第4634號、27年度上字第2615號判例業已明揭其旨
    。本件被告行為後之法律已有變更，業如前述，經綜合比較
    結果，適用舊法應對於被告較為有利，是應依刑法第2 條第
    1 項前段規定適用舊法。
  3.又查不論依修正前之刑法第47條，或修正後之刑法第47條第
    1 項之規定，均構成累犯，對被告而言並無有利或不利之情
    形，自不生新舊法比較之問題，應一體適用行為時法即修正
    前之刑法第47條，論以累犯，並加重其刑。」等語。
  (二)「事實及理由欄三」：
    所引「刑法第30條第1 項、第2 項、第339 條第1 項、第47
    條、第41條第1 項前段，罰金罰鍰提高標準條例第1 條前段
    、第2 條」，補充更正為：「刑法第339 條第1 項，修正前
    （下同）刑法第30條第1 項、第2 項、第47條、第41條第1
    項前段，罰金罰鍰提高標準條例第1 條前段，廢止前同條例
    第2 條」。
三、末查本件原審判決未及比較新舊法，實務往例有認原判決未
    及比較適用新舊法，上訴後經比較結果雖仍以舊法有利於行
    為人，且原判決別無其他撤銷事由時，上訴審仍應以此為由
    撤銷改判，然而，修正後之刑法規定係以適用行為時法為原
    則，因此原判決雖未及比較適用，然本院第二審經比較新舊
    法，行為後之法律並非較有利於行為人，仍應適用修正前之
    行為時法，則原判決適用行為時法即無不當，自不構成撤銷
    之事由，併此敘明。
四、據上論斷，應依刑事訴訟法第455 條之1 第1 項、第3 項、
    第368條、第371條、第373 條，判決如主文。
本案經檢察官甲○○到庭執行職務。
中    華    民    國    95    年    7     月    31    日
              刑事第十四庭審判長法  官  蔡廣昇
                                法  官  林瑋桓
                                法  官  紀凱峰
以上正本證明與原本無異。
不得上訴。
中    華    民    國    95    年    7     月    31    日
                                書記官  黃進遠


司法院資訊處製作；財團法人民間司法改革基金會備份。
